【裁判字號】    98,交聲,975
【裁判日期】    980731
【裁判案由】    聲明異議
【裁判全文】
臺灣高雄地方法院交通事件裁定         98年度交聲字第975號
原處分機關  交通部公路總局高雄區監理所旗山監理站
代  表  人  郭政雄
異  議  人
即受處分人  甲○○
上列異議人即受處分人因違反道路交通管理處罰條例案件，對於
交通部公路總局高雄區監理所旗山監理站中華民國98年3 月31日
所為之處分（原處分案號：旗監違字第裁85-Z00000000號），聲
明異議，本院裁定如下：
    主  文
原處分關於吊扣駕駛執照拾貳個月部分撤銷。
    理  由
一、原處分機關交通部公路總局高雄區監理所旗山監理站係以：
    異議人即受處分人（下稱異議人）甲○○於民國98年3 月14
    日22時54分許駕駛車號W8-9793 號自用一般小客車，行經國
    道一號南下349 公里處，經警舉發「汽車駕駛人酒精濃度超
    過規定標準（0.4-0.55）」，依道路交通管理處罰條例第35
    條第1 項第1 款及違反道路交通管理事件統一裁罰基準及處
    理細則第43、44、67條規定，於98年3 月31日以旗監違字第
    裁85-Z00000000號違反道路交通管理事件裁決書，裁處異議
    人罰鍰新臺幣（下同）3 萬4500元，吊扣駕駛執照12個月，
    並施以道安講習（已於98年3 月16日繳納罰鍰及吊扣普通大
    貨車駕照）。
二、聲明異議意旨略以：異議人於上開時、地飲酒後駕車受罰，
    深感內疚與懺悔，然異議人當時係駕駛普通小客車而違規受
    罰，並非駕駛普通大貨車，異議人目前從事大貨車駕駛工作
    ，大貨車為唯一謀生工具，如今大貨車駕照被吊扣，異議人
    全家生計有斷炊之虞，為此聲明異議，請求能依當時違規之
    實況，吊扣普通小貨車駕照，回復異議人普通大貨車駕照，
    以養家活口等語（罰鍰及道安講習部分未經異議）。
三、按汽車駕駛人，駕駛汽車經測試檢定，酒精濃度超過規定標
    準者，處新臺幣1 萬5,000 元以上6 萬元以下罰鍰，並當場
    移置保管其車輛及吊扣其駕駛執照1 年；因而肇事致人受傷
    者，並吊扣其駕駛執照2 年；致人重傷或死亡者，吊銷其駕
    駛執照，並不得再考領，道路交通管理處罰條例第35條第1
    項第1 款定有明文。
四、經查：
  (一)本件異議人甲○○於98年3 月14日22時54分許，酒後駕駛車
    號W8-9793 號自用一般小客車，行經國道一號南下349 公里
    處，為警攔檢測得呼氣酒精濃度達每公升0.45毫克，遂予製
    單舉發，嗣經原處分機關以受處分人違規事實明確，依道路
    交通管理處罰條例第35條第1 項第1 款規定，於98年3 月31
    日以旗監違字第裁85-Z00000000號裁處異議人罰鍰3 萬4500
    元、吊扣駕駛執照12個月，並施以道安講習等事實，為異議
    人所不爭執，並有酒精濃度檢測單1 紙、內政部警政署國道
    公路警察局Z00000000 號舉發違反道路交通管理事件通知單
    （下稱舉發通知單）、原處分機關上開裁決書各1 份附卷可
    稽，是異議人酒後駕駛自用一般小客車之違規事實明確，堪
    以認定。。
  (二)按94年12月14日修正、95年3 月1 日施行前之道路交通管理
    處罰條例第68條固規定「汽車駕駛人，因違反本條例及道路
    交通安全規則之規定，受吊扣或吊銷駕駛執照處分時，吊扣
    或吊銷其持有各級車類之駕駛執照」，惟修正後業已刪除「
    吊扣」之規定，改為「汽車駕駛人，因違反本條例及道路交
    通安全規則之規定，受吊銷駕駛執照處分時，吊銷其持有各
    級車類之駕駛執照」，其修正理由乃係舊法將違法或違規駕
    駛人所持有各級車類之駕駛執照一併吊扣，失之過酷，影響
    人民工作及生活甚鉅，故依修正後之該條規定，受吊扣駕駛
    執照處分時，僅能吊扣違規當時所駕車類之駕駛執照，不再
    吊扣其持有各級車類之駕駛執照。次按行政行為，有多種同
    樣能達成目的之方法時，應選擇對人民權益損害最少者，且
    採取之方法所造成之損害不得與欲達成目的之利益顯失均衡
    ，行政程序法第7 條第2 款、第3款 定有明文。依道路交通
    安全規則第61條第1 項第3 款規定，汽車駕駛人取得高一級
    車類之駕駛資格者，應換發駕駛執照，並准其駕駛較低級車
    類之車輛，已領有大貨車駕駛執照者，得駕駛小型車。
  (三)查本件異議人飲酒後駕駛之汽車種類為自用一般小客車，有
    上開舉發通知單在卷為憑（見本院卷第4 頁），依法本應吊
    扣其小型車駕駛執照。惟因異議人領有普通大貨車駕駛執照
    ，此有汽車駕照基本資料1 紙附卷可稽（見本院卷第7 頁）
    ，致無較低級車類之普通小型車駕駛執照可供吊扣，故原處
    分所吊扣之駕照為異議人所持有之普通大貨車駕駛執照，有
    交通部公路總局高雄區監理所旗山監理站98年4 月8 日高監
    旗字第0980003578號聲明異議案件移送書在卷為憑（本院卷
    第3 頁）。則在本件異議人無小型車駕駛執照可供吊扣之情
    形下，吊扣其大貨車駕駛執照，雖可達成禁止異議人繼續酒
    後駕駛之目的，然亦同時造成剝奪異議人駕駛其他各類車輛
    之結果，所造成之損害與所欲達成目的之利益，顯然失衡，
    復與前揭道路交通管理處罰條例第68條之修正意旨不符。
  (四)從而，原處分機關關於吊扣異議人駕駛執照12個月之處分，
    僅能吊扣異議人普通小型車之駕駛執照，不得代以吊扣其普
    通大貨車之駕駛執照，而異議人既無普通小型車駕駛執照可
    供吊扣，該部分處分無法執行，本院即無從予以維持，是異
    議人提出本件聲明異議，非無理由，原處分關於吊扣異議人
    駕駛執照12個月部分，應予以撤銷。至於原處分關於罰鍰3
    萬4500元及施以道安講習部分，異議人並未聲明異議，不在
    本件審理及撤銷之範圍內，附此敘明。
五、據上論斷，應依道路交通案件處理辦法第20條前段，裁定如
    主文。
中    華    民    國    98    年    7     月    31    日
                    交通法庭    法  官  曾鈴
以上正本證明與原本無異。
如不服本裁定，應於收受送達後5 日內向本院提出抗告狀。
中    華    民    國    98    年    8     月    5     日
                                書記官  李月君


司法院資訊處製作；財團法人民間司法改革基金會備份。
